臺灣高等法院刑事裁定
109年度抗字第968號
抗  告  人  
即  具保人  吳玫儀
受  刑  人  顏國峯





上列抗告人即具保人因沒入保證金案件，不服臺灣新北地方法院
中華民國109年5月20裁定（109年度聲字第1882號），提起抗告
，本院裁定如下：
    主  文
抗告駁回。                                              
    理  由
一、原裁定意旨略以：抗告人即具保人吳玫儀（下稱抗告人）因
    受刑人即被告顏國峯（下稱受刑人）重利案件，經依檢察官
    指定之保證金額新臺幣（下同）30萬元，出具現金保證後，
    將被告釋放，茲因受刑人業已逃匿，有國庫存款收款書、通
    知書、送達證書、拘票暨報告書及本院被告前案紀錄表等在
    卷可稽，檢察官聲請裁定沒入抗告人繳納之保證金及實收利
    息，核無不合，應予准許等語。
二、抗告意旨略以：檢察官從未通知抗告人帶同受刑人前往執行
    ，且受刑人分別具狀2次聲請延緩執行，並同時聲請以保證
    金扣抵追繳金額，最近日期為民國109年5月11日。然受刑人
    至109年5月21日始收到檢察官之函覆，且僅消極通知受刑人
    到案執行，亦未再通知受刑人前往執行或通知抗告人帶同 
    到案，原裁定法院未能察明，遽以沒入保證金，實屬不當，
    為此提起抗告，請求撤銷原裁定，並發還保證金云云。
三、按具保之被告逃匿者，應命具保人繳納指定之保證金額，並
    沒入之。不繳納者，強制執行。保證金已繳納者，沒入之；
    依第118條規定沒入保證金時，實收利息併沒入之，刑事訴
    訟法第118條第1項、第119條之1第2項分別定有明文。又因
    有罪判決確定，受刑人入監執行者，具保人始免除具保之責
    任，刑事訴訟法第119條第1項亦有明文規定。再具保係以命
    具保人提出保證書及繳納相當數額保證金之方式，作為替代
    羈押之手段，而繳納保證金之目的，即在擔保被告按時出庭
    或接受執行，使訴訟程序得以順利進行，是沒入具保人繳納
    之保證金，應以被告「逃匿中」為其要件，如被告曾經逃匿
    ，但於法院沒入保證金裁定「生效」前，業已緝獲或自行到
    案，固不得再以被告逃匿為由，沒入保證金，惟如於法院沒
    入保證金裁定「生效」後，被告始經緝獲或自行到案，則沒
    入保證金裁定之效力仍不受影響（最高法院106年度台抗字
    第626號裁定、107年度台非字第37號判決參照）。
四、經查： 
㈠、抗告人因受刑人犯重利案件，經原審法院指定保證金30萬元
    ，由抗告人繳納保證金釋放被告乙節，有臺灣新北地方法院
    國庫存款收款書（107 年刑保字第36號）影本在卷可考。又
    被告受刑人犯重利案件例案件，經本院以108年度上訴字第6
    12號判決有期徒刑7月確定，有刑事判決書及本院被告前案
    紀錄表在卷可稽。嗣受刑人經檢察官合法傳喚，並通知抗
    告人應通知或帶同受刑人於109年3月24日到案接受執行，逾
    期該被保人如逃匿，即依法聲請沒入保證金，前開執行傳票
    於109年3月9日送達受刑人之住所「新北市○○區○○街00巷0弄
    0號2樓」，因不獲會晤應受受刑人本人，而將文書交與有辨
    別事理能力之受僱人即大樓管理員收受，已生合法送達之效
    力。而對抗告人之通知亦於109年3月9日送達送達抗告人住
    所「新北市○○區○○街00巷0弄0號2樓」，因不獲會晤應受抗
    告人本人亦將文書交與有辨別事理能力之受僱人即大樓管理
    員收受，有臺灣新北地方檢察署送達證書附卷可稽，是上開
    執行傳票及具保通知依法於109年3月9日分別對受刑人、抗
    告人發生送達效力。而受刑人未遵期到案執行，檢察官再核
    發拘票拘提被告，惟經按址拘提均未獲，有臺灣新北地方檢
    察署拘票、拘提報告書在卷可按，且拘提當時被告亦無在監
    在押之情，足認被告顯有逃匿之事實。至受刑人雖於109年3
    月26日、同年5月11日具狀聲請延緩執行，但因無刑事訴訟
    法第476條停止執行之原因，為檢察官所不採，有聲請狀及
    臺灣新北地方檢察署109年4月13日新北檢德辛109執聲他170
    2字第1090033060號函、109年5月21日新北檢德辛109執聲他
    2458字第1090049005號函附於本院卷可稽，是抗告人既知其
    延期執行之聲請業經駁回，即其所稱之請假未獲檢察官同意
    ，即應遵期到案執行，卻刻意不到案執行，亦未主動到案，
    則抗告人具有拖延到案執行時間之逃匿意思甚明。
㈡、按具保係以命具保人提出保證書及繳納相當之保證金方式，
    而釋放被告，其為羈押之替代手段，而繳納保證金之目的即
    在擔保被告按時出庭或接受執行，使訴訟程序得以順利進行
    ，是如被告經合法傳喚而無正當理由不到庭接受審判或執行
    ，即屬「逃匿」之行為。再者，傳喚受刑人到案執行時一併
    通知具保人，給予具保人督促被告到案執行之機會，具保人
    仍無法督促被告到案執行，難謂以達擔保被告之按時出庭或
    接受執行之責任。如上述，檢察官業已通知抗告人帶同受刑
    人到案執行，然受刑人經合法傳喚、拘提均未到庭，可認抗
    告人未盡具保人督促被告到案執行之義務與責任，原裁定依
    前揭規定裁定沒入抗告人繳納之保證金暨實收利息，於法並
    無不合。又原裁定作成後，於109年5月27日送達於抗告人及
    受刑人位在新北市○○區○○街00巷0弄0號2樓之住所，並由其
    受僱人即大樓管理員收受，即已生效。故抗告人雖於同年6
    月10日到案執行，有本院被告前案紀錄表、在監在押全國紀
    錄表、通緝紀錄表附卷可稽，然被告係於原審法院沒入保證
    金裁定「生效」後，始經緝獲到案，揆諸前揭說明，該沒入
    保證金裁定之效力自不受影響。抗告人徒執前詞置辯，請求
    撤銷原審裁定，其抗告為無理由，應予駁回。
據上論斷，應依刑事訴訟法第412條，裁定如主文。 
中　　華　　民　　國　　109 　年　　6 　　月　　20　　日
     　　　　　　 刑事第十六庭  審判長法　官  葉騰瑞
                                      法　官  莊明彰
                                      法　官  廖紋妤
以上正本證明與原本無異。
不得再抗告。
                                      書記官  江珮菱
中　　華　　民　　國　　109 　年　　6 　　月　　22　　日